臺灣彰化地方法院民事判決　　　　　　　　96年度訴字第53號
　　原　　　告　甲○○
　　被　　　告　丁○○
　　訴訟代理人　丙○○○
上列當事人間請求清償借款事件，本院於民國96年7 月5 日言詞
辯論終結，判決如下：
    主  文
原告之訴駁回。
訴訟費用由原告負擔。
    事實及理由
一、按訴狀送達後，原告不得將原訴變更或追加他訴，但請求之
    基礎事實同一者、不甚礙被告之防禦及訴訟之終結者，不在
    此限，民事訴訟法第255 條第1 項但書第2 款、第7 款定有
    明文。本件原告原起訴（聲請支付命令，經異議視為起訴）
    主張被告簽發支票向其借款，惟屆期未清償，而依借貸法律
    關係請求清償本息，迨訴狀送達後，原告於第一次言詞辯論
    期日當庭主張依據票據法律關係請求，對於原告上開之變更
    ，被告雖表示不同意，然因此部分與原告原起訴主張之基礎
    事實同一，且不甚礙被告之防禦及訴訟之終結，與上開規定
    尚屬相符，故原告為訴之變更應予准許，合先敘明。
二、原告起訴主張：被告曾向原告借款新臺幣（下同）130 萬元
    ，並交付付款人臺中商業銀行員林分行、帳號1203之4號 、
    票號分別為YNA0000000、YNA0000000、票面金額各為60萬元
    、70萬元、到期日依序為民國95年5 月19日、95年5 月20日
    之支票二紙（下稱系爭支票），詎屆期提示竟未獲支付，屢
    經催索，被告均置之不理。又本件借款契約當事人為兩造，
    訴外人乙○○僅係被告之代理人，乙○○代理被告向原告借
    款，並由乙○○及其弟陳書泊背書，以證明系爭支票係自乙
    ○○處所取得。原告係透過訴外人許世紀之介紹始認識乙○
    ○，乙○○代被告向原告借款前皆會以電話聯絡，表明被告
    需用資金，請原告出借款項予被告，且票據已先背書，因先
    前乙○○交付被告所開立之票據皆有兌現，所以原告才相信
    而借錢給被告。系爭支票係分二次交付，每次交付支票時即
    交付現金，原告係從銀行提領現金給乙○○，交付現金時僅
    原告與乙○○在場，並無其他證據證明原告交付款項之情形
    。另被告如係遭乙○○所欺騙，何以未去辦理止付而等到退
    票才再爭執，且如乙○○不認識原告，何以原告持有乙○○
    背書之支票。綜上所述，爰依票據法律關係，請求被告給付
    票款等語。並聲明：被告應給付原告130 萬元，及自各支票
    提示日起至清償日止，按週年利率百分之六計算之利息。
三、被告則以：被告經營之生意事務均係由被告配偶丙○○○處
    理，並授權丙○○○簽發支票，系爭支票係訴外人乙○○向
    被告配偶丙○○○詐欺所得之票據，當時乙○○聲稱因投標
    工程需押標金，乃向丙○○○借票使用，並稱如無標到將會
    退還支票，如有標到將會去軋票，致丙○○○誤信為真而交
    付。嗣乙○○行騙得手後即避之不理，丙○○○遂於95 年6
    月21日具狀告訴乙○○涉嫌共同詐欺，並經檢察官偵查起訴
    （案號：臺灣彰化地方法院檢察署95年度他字第1377號、95
    年度偵字第11472 號；下稱系爭詐欺案件）。而乙○○於系
    爭詐欺案件偵查中已供稱不認識原告及許世紀，亦未將系爭
    支票交付許榮中，遑論原告所稱交付系爭支票以供借款之情
    事。又被告不認識原告，訴訟前亦未見過原告，對於原告所
    稱乙○○以系爭支票代被告向原告借錢一事並不知情，亦未
    委託乙○○向他人借款，更無收到原告任何款項，何來被告
    向原告借款130 萬元並交付系爭支票之事實？原告先稱系爭
    支票係乙○○向其借調現金，並將乙○○之名字誤為陳美方
    、陳書泊誤為陳書柏，後辯稱係將錢借給被告云云，皆為謊
    言。鈞院曾於庭上詢問原告有關乙○○之住處，原告當庭支
    吾其詞，反要鈞院詢問被告，顯見原告心虛不實，否則豈會
    連借款人之住址皆不知情。原告所為啟人疑竇，足證原告取
    得系爭支票屬惡意，或無對價或以不相當之對價取得，自不
    得享受票據權利。另原告稱係從銀行提領現金交付乙○○，
    卻稱無其他證據可證明交付款項情形，然原告應有銀行存摺
    提領資料可佐證，足見原告所言矛盾不實。再者，被告開立
    之系爭支票並非遺失，無法辦理止付，並非被告不願辦理等
    語置辯。並聲明：原告之訴駁回；如受不利判決，願供擔保
    請准宣告免為假執行。
四、按當事人主張有利於己之事實者，就其事實有舉證之責任，
    民事訴訟法第277 條前段定有明文。次按票據固為無因證券
    ，票據債務人不得以自己與執票人之前手間所存之抗辯事由
    ，對抗執票人，然發票人要非不得以自己與執票人間所存抗
    辯事由對抗執票人，此觀票據法第13條前段規定之反面解釋
    即明。又消費借貸契約為要物契約，因金錢或其他代替物之
    交付而成立，如借用人否認已收受借款而成立消費借貸關係
    ，則就借款已交付、消費借貸契約已成立之事實，即應由貸
    與人負舉證責任。再者，本票、支票均為文義證券及無因證
    券，本票、支票上權利係依本票、支票文義而發生，與其基
    礎之原因關係各自獨立，本票、支票上權利之行使，不以其
    原因關係存在為前提，故尚難因執有本票、支票，即得證明
    其所主張之原因關係為存在，換言之，不能僅因係支票之發
    票人，即推論該發票人曾向持票人借款及持票人已交付借款
    而成立消費借貸關係之事實。查原告主張系爭支票係被告向
    其借款所簽發，並由被告之代理人乙○○交付，及已將借款
    交付乙○○云云，固據其提出系爭支票及退票理由單各二紙
    為證，惟此為被告所否認，並以前詞置辯，則原告就乙○○
    係被告之借款代理人、已交付借款予乙○○等事實，自應負
    舉證責任。惟查原告所提出之系爭支票及退票理由單，尚不
    足證明兩造間有借貸關係及原告已交付借款之事實，已如前
    述，且乙○○於系爭詐欺案件偵查中已供稱：系爭支票係伊
    持向訴外人張國龍借款130 萬元，利息100 萬元一個月27萬
    元，伊不認識甲○○及許世紀等語在卷，業據本院調取系爭
    詐欺案件卷宗核閱屬實，則原告所述，已難採信。再者，原
    告於96年4 月10日言詞辯論時稱乙○○交付系爭支票時，其
    均交付現金，現金係由銀行提領出來，並表示將提出提領現
    金紀錄云云，然迄至96年7 月5 日言詞辯論終結前仍未陳報
    或提出相關資料以供佐證，其所述已交付借款之事實，誠屬
    無據。此外，原告復未提出其他確切之證據證明兩造間確有
    消費借貸關係存在，及已交付借款之事實，則兩造間顯無債
    權債務關係，被告拒絕給付票款，難認無理。
五、從而，原告依據票據法律關係，請求被告給付130 萬元，及
    自各支票提示日起至清償日止，按週年利率百分之六計算之
    利息，為無理由，應予駁回。
六、本件事證已臻明確，兩造其餘攻擊或防禦方法暨所提證據，
    經核與本件判決結果並無影響，毋庸一一論述，併予敘明。
七、訴訟費用負擔之依據：民事訴訟法第78條。
中　　華　　民　　國　　96　　年　　7 　　月　　31　　日
  　　　　　　　　民事第二庭  法  官    陳連發
以上正本係照原本作成。
如對本判決上訴，須於判決送達後20日內向本院提出上訴狀。
中　　華　　民　　國　　96　　年　　7 　　月　　31　　日
                              書記官    彭月美
